【裁判字號】    97,上易,860
【裁判日期】    971127
【裁判案由】    毀棄損壞
【裁判全文】
臺灣高等法院高雄分院刑事判決         97年度上易字第860號
上  訴  人  臺灣高雄地方法院檢察署檢察官
被      告  乙○○
            丙○○
上列上訴人因被告毀棄損壞案件，不服臺灣高雄地方法院97年度
簡上字第166 號中華民國97年9 月4 日第一審判決（聲請簡易判
決處刑案號：臺灣高雄地方法院檢察署96年度偵字第11453 號）
，提起上訴，本院判決如下：
    主  文
原判決撤銷，發回臺灣高雄地方法院。
    理  由
一、聲請簡易判決處刑意旨以：被告乙○○係濃厚家企業股份有
    限公司（下稱濃厚家公司）之負責人，其於民國95年間向臺
    灣銀行承租位於高雄市○○區○○路與民族路停車場，作為
    出租停車場，並雇用被告丙○○擔任該停車場管理員，負責
    處理該停車場事務。被告丙○○與被告乙○○為使渠等向美
    加企業有限公司承租並放置於上開停車場之流動廁所便於排
    放廢水，竟共同基於毀損公物之犯意聯絡，未向高雄市政府
    申請並經許可，即於95年11月4 日，由被告乙○○授權被告
    丙○○僱請施工工人，在上開停車場旁由高雄市政府所有管
    理之公有水溝，擅自挖鑿孔洞，並埋設水管，將水管插入洞
    內導入流動廁所之廢水，以便於排放流動廁所內之廢水至公
    有水溝內，致毀壞前開水溝牆壁，影響水溝之強度並破壞其
    結構。嗣高雄市政府聯合稽查小組會同臺灣銀行人員前往稽
    查，始悉上情。因認被告2 人共同涉犯刑法第354 條之毀損
    他人物品罪嫌。
二、第二審法院認為上訴有理由，但因原審判決諭知不受理係不
    當而撤銷之者，得以判決將該案件發回原審法院，刑事訴訟
    法第369 條第1 項定有明文。
三、訊據被告乙○○、丙○○否認有毀損犯行，辯稱其等於公有
    水溝挖洞及接管至該洞排放流動廁所內之廢水，並未致水溝
    喪失效用，且告訴權人之告訴已逾告訴期間等語。
四、經查：
    (一)被告乙○○授權被告丙○○為使置放在上開停車場上流動
      廁所之廢水排放入公有水溝內，乃於95年11月4 日僱工在
      上開停車場旁之公有水溝（即下水道）壁鑿洞，並自流動
      廁所接管至該洞排放流動廁所廢水之事實，有現場照片附
      卷可稽 (見警卷第8 頁），且被告2 人就此部分事實亦不
      爭執，核與上開證據相符，被告2 人此部分自白即堪信為
      真正。
    (二)又高雄市○○○道之管理機關係屬高雄市政府工務局下水
      道工程處（下簡稱下水道工程處），且下水道工程處有組
      織規程、獨立編制及獨立預算，故下水道工程處就權責範
      圍內之事務可以該處名義訴訟之情，亦據證人即高雄市政
      府工務局下水工程處股長甲○○及法制秘書丁○○於本院
      結證明確 (見本院卷第55、58～59頁）。
    (三)再下水工程處係於96年5 月間收受臺灣高雄地方法院檢察
      署開庭通知書，始查知上開停車場旁之下水道壁面經他人
      鑿洞接管，並於96年5 月23日委由甲○○至臺灣高雄地方
      院檢察署開庭，始確知毀損行為人為被告2 人，因而向檢
      察事務官提出毀損告訴一節，亦經證人即高雄市政府工務
      局下水工程處股長甲○○在本院結證在卷 (見本院卷第56
      頁），並有臺灣高雄地方法院檢察署96年5 月23日詢問筆
      錄可憑 (見偵卷第11頁）。至證人甲○○於96年9 月12日
      原審訊問中固陳述：「（問：何時發現被告在牆壁上挖洞
      ？）詳細時間我不記得，大概在95年10月間到現場發現公
      有水溝的牆壁上有挖洞，因為被告2 人在該水溝旁向台灣
      銀行承租位於高雄市○○區○○路與民族路的停車場，並
      在該停車場上設管理室及廁所，所以我們知道應該是被告
      2 人在牆壁上打洞……」等語（見原審簡字卷第18頁），
      然證人甲○○嗣於97年6 月4 日原審審理中則結證稱：「
      後來我有去現場看，當時是新興分局中正三路派出所警員
      先到現場去會勘，後來由警察通知下水道工程處之後，我
      的主管下水道工程處維護工程隊隊長趙建喬，就指派我壹
      個人就到現場去會勘。」、「本件是新興分局中正三路派
      出所查獲後，以破壞公物移送法辦並通知我們主管機關。
      」、「本件接獲警局通報水溝遭到破壞，後來我們承辦人
      員即助理工程員派查報員去勘查，查報員勘查後會開派工
      單，通知廠商去修復。」等語 (見原審簡上卷第63、65、
      67頁），於本院審理中亦結證稱：「我之前知道水溝有被
      人破壞，但是破壞的人的名字我不知道，是到偵查庭時才
      知道毀損的被告兩人的名字。」、「（問：證人你還沒有
      出偵查庭之前你們處裡面有無內部調查是誰毀損？）沒有
      ，知道是承租停車場的人，但是不知道名字。」等語 (見
      本院卷第57頁）。綜觀證人甲○○上開陳述，足見下水工
      程處於95年10、11月間固知悉上開停車場旁之下水道壁面
      經他人鑿洞毀損及修復，但尚不確知係被告2 人雇工所為
      ，直至96年5 月23日委由甲○○至臺灣高雄地方院檢察署
      開庭，始確知毀損行為人為被告2 人，而證人甲○○96年
      9 月12日原審訊問中陳述知道應該是被告2 人在下水道壁
      面鑿洞，應係證人甲○○個人之推測，應可認定。另證人
      甲○○於97年6 月4 日原審審理中雖結證稱：「我們沒有
      提出告訴，是警察局移送法辦的，這不是公訴罪嗎。」、
      「（問：有無被授權提出告訴？）沒有，我們就是依通知
      書來開庭，我就是到庭陳述意見。」等語 (見原審卷第68
      頁），但證人甲○○於本院審理中已結證稱：「（問：你
      在檢察官或法院代表出庭的時候有表示要告訴，這是你獲
      得何人授權提出告訴？）是我單位主管委託我出庭，因為
      下水道工程處是管理單位，所以受我們主管委託提出告訴
      。」、「（問：在簡易庭與偵查中你都明確表示要告訴，
      但是到簡上字的合議庭，為何會跟法官說沒有要告訴的意
      思？）也不是沒有要告訴的意思。」、「問：你有回答「
      我們沒有提出告訴，是警察局移送法辦的，這不是公訴罪
      嗎」，這句話是什麼意思？）我以為破壞公物是公訴罪。
      我的意思是說，這個案子當初是警察局移送的，不是我們
      下水道工程處主動提出告訴的。」、「（問：是否代表你
      受下水道工程處委託向法院表示不要告訴？）沒有這個意
      思。」等語 (見本院卷第56～57頁）。參以證人甲○○於
      96 年5月23日在臺灣高雄地方院檢察署檢察事務官詢問中
      及96年9 月12日在原審訊問中均明確陳述：「 (問：是否
      就該毀損部分向被告提出告訴？）是。」、「 (問：是否
      在96年5 月23日……為本件告訴之提起？）因為檢察官（
      應是檢察事務官）問我們是否要和解，我們不願意和解，
      檢察官才問我們是否正式提出告訴，我們說是。」 (見偵
      卷第11頁、原審簡字卷第18頁）。依證人甲○○上開證述
      ，應可認證人甲○○已明確提出告訴，而證人甲○○於於
      97年6 月4 日原審審理中所為陳述，應係誤解問題題意所
      致。從而，下水道工程處既屬有告訴權人，且委由甲○○
      於知悉犯人之時起6 個月內提出告訴，下水道工程處應已
      合法告訴。
五、原審未予詳查，遽認未經告訴而為公訴不受理之諭知，尚有
    未當。檢察官上訴意旨，指摘原判決不當非無理由，自應由
    本院將原判決撤銷，發回臺灣高雄地方法院更行審酌。
據上論結，應依刑事訴訟法第369 條第1 項規定，判決如主文。
本案經檢察官郭振昌到庭執行職務。
中    華    民    國    97    年    11    月    27    日
                  刑事第八庭    審判長法  官   洪兆隆
                                      法  官   陳志銘
                                      法  官   郭玫利
以上正本證明與原本無異。
不得上訴。
中    華    民    國    97    年    11    月    27    日
                                      書記官   楊茱宜


司法院資訊處製作；財團法人民間司法改革基金會備份。
